---
title: "MLE"
author: "Ryuya Ko"
date: "12/24/2019"
documentclass: ltjarticle
output:  
  pdf_document: 
    latex_engine: lualatex 
    keep_tex: true
---

```{r setup, include=FALSE}
knitr::opts_chunk$set(echo = TRUE)
```

# 目的
- 質的データの分析に際して、最尤推定を導入する
- 最尤推定の大まかな概念を理解する
- 最尤推定の実装方法を理解する

# 最尤推定(Maximum likelihood estimation)

カテゴリカルな値のみを取る質的データを扱う際、線形回帰モデルをそのまま適用するのは不適切なケースが多い。

代表的な例として、`Yes/1`または`No/0`の2値のみを取るような被説明変数を持つモデルが考えられる。

- 政府の施策への参加や、出産など
- 線形確率モデルを適用しても、現実とマッチしない場合がある

このような2値を取るデータを分析するモデルとして、トービットモデルやプロビットモデルを主に用いる。その際の推定手法として、最尤推定(Maximum likelihood estimation, MLE)を用いることが多い。

## 尤度関数

求めるパラメータを$\theta$, i番目の被説明変数を$y_i(=0,1)$とおく。n個の観測値が$i.i.d$のとき、そのjoint densityは次のように書ける:

$$
f(y_1, \ldots, y_n | \theta) = \prod_{i=1}^n f(y_i | \theta) \equiv L(\theta | y).
$$


$L(\theta | y)$を尤度関数と呼ぶ。$\theta$に条件づけたときのjoint densityを$\theta$についての関数と見なしていることに注意したい。


直観的には、観測値の下で尤度関数を最大化するようなパラメータの推定値は、真のパラメータ($\theta_0$)にもっとも近いように思われる。実際、いくつかの正則条件(regularity condition)のもとで、MLE推定量$\hat{\theta}$は次の性質を持つ:

- 一致性: $\hat{\theta} \overset{p}\to \theta_0$ as $n \to \infty$
- 漸近正規性: $\sqrt{n} (\hat{\theta} - \theta_0) \overset{d}\sim N(0, (I(\theta_0))^{-1})$. ここで、
$$
I(\theta_0) = - E_0[\partial^2 \ln L/ \partial \theta_0 \partial\theta^\prime]
$$
- 漸近効率性: $\hat{\theta}$は漸近的に効率的であり, クラメール=ラオの下界を達成する.


詳細な証明などはGreeneの"Econometric Analysis"の14章を参照のこと。

## プロビット・トービットモデル
(板書)

# Rを用いた実装

~~Rの組み込みパッケージ`stats4`にmle関数が格納されている。~~今回はひとまず使わない方針で進める。
```{r setting}
setwd('/Users/LOng/econ/shimotsu_seminar/subsemi/introductory_econometrics')
library(dplyr);library(wooldridge)
```



```{r data}
data("catholic");help("catholic")
head(catholic)
```

```{r data2}
str(catholic)
```
```{r data3}
summary(catholic)
```
```{r probit}
prmodel <- glm(cathhs~read12+math12+female+asian+hispan+black,
             family=binomial(link="probit"), data=catholic)
summary(prmodel)
```

```{r logit}
lgmodel <- glm(cathhs~read12+math12+female+asian+hispan+black,
             family=binomial(link="logit"), data=catholic)
summary(lgmodel)
```

```{r hands_on}
catholic[, 'const'] <- 1
y <- catholic[, 'cathhs']
X <- catholic[, c('const', 'read12', 'math12',
                  'female', 'asian', 'hispan', 'black')]
```

```{r mle}
# function(beta, obs){
#   beta %*% 
# }
```



